【裁判字號】    99,審訴,974
【裁判日期】    990430
【裁判案由】    毒品危害防制條例
【裁判全文】
臺灣高雄地方法院刑事判決           99年度審訴字第974 號
公  訴  人  臺灣高雄地方法院檢察署檢察官
被      告  甲○○
上列被告因毒品危害防制條例案件，經檢察官提起公訴（99年度
毒偵字第731、1058、1299號），被告於準備程序中就被訴事實
為有罪之陳述，經本院告知簡式審判程序之旨，並聽取被告與公
訴人之意見後，本院合議庭裁定由受命法官獨任進行簡式審判程
序，判決如下：
    主  文
甲○○施用第一級毒品，累犯，處有期徒刑拾月；又施用第一級
毒品，累犯，處有期徒刑拾月；又施用第一級毒品，累犯，處有
期徒刑拾月，扣案之第一級毒品海洛因壹包（驗前淨重零點貳柒
陸公克，驗後淨重零點貳陸陸公克），沒收銷燬之。應執行有期
徒刑貳年肆月，扣案之第一級毒品海洛因壹包（驗前淨重零點貳
柒陸公克，驗後淨重零點貳陸陸公克），沒收銷燬之。
    事  實
一、甲○○前於民國91年間，因施用毒品案件，經本院以91年度
    毒聲字第2332號裁定送觀察、勒戒後，認無繼續施用毒品傾
    向，於91年6 月3 日釋放，並經臺灣高雄地方法院檢察署檢
    察官以91年度毒偵字第1640號為不起訴處分確定。又於95年
    間，因施用毒品案件，經本院以95年度訴字第932 號判處有
    期徒刑8 月確定，於96年5 月17日執行完畢。另於96年間，
    因施用毒品案件，經本院以96年度訴字第4512號判處有期徒
    刑8 月確定。復於97年間，因施用毒品案件，經本院以97年
    度審訴字第2660號判處有期徒刑8 月確定，上開2 罪接續執
    行，於98年6 月16日縮短刑期假釋出獄，於98年7 月18日假
    釋期滿未經撤銷視為執行完畢。詎其猶不知悔改，竟基於施
    用第一級毒品海洛因之犯意，分別為下列行為：
  (一)於98年12月6 日15時許，在高雄縣大寮鄉○○○路300 巷26
    號5 樓住處，以針筒注射之方式，施用第一級毒品海洛因1
    次。嗣於同年12月8 日上午10時許，在高雄縣大寮鄉○○路
    298 巷13號前，為警攔檢查獲，經其同意採集尿液送驗，結
    果呈可待因、嗎啡陽性反應，而悉上情。
  (二)於同年12月23日15時許，在上開處所內，以針筒注射之方式
    ，施用第一級毒品海洛因1 次。嗣於98年12月25日13時10分
    許，在高雄縣大寮鄉○○路旁，為警盤查，經其同意採集尿
    液送驗，結果呈可待因、嗎啡陽性反應，而悉上情。
  (三)於99年1 月2 日14時許，在上開處所內，以針筒注射之方式
    ，施用第一級毒品海洛因1 次。嗣於同年1 月4 日13時20分
    許，在高雄縣大寮鄉○○○路300 巷32-5號前，因形跡可疑
    ，為警攔檢查獲，扣得第一級毒品海洛因1 包（驗前淨重0.
    276 公克、驗後淨重0.266 公克），並經其同意採集尿液送
    驗，結果呈可待因、嗎啡陽性反應，而悉上情。
二、案經高雄市政府警察局小港分局、高雄縣政府警察局林園分
    局分別移請臺灣高雄地方法院檢察署檢察官偵查起訴。
    理  由
一、本件被告甲○○所犯均為死刑、無期徒刑、最輕本刑為3 年
    以上有期徒刑以外之罪，其於準備程序中就被訴事實為有罪
    之陳述，經本院告知簡式審判程序之旨，並聽取當事人意見
    後，合議庭認宜進行簡式審判程序，爰依刑事訴訟法第273
    條之1第1項規定，裁定由受命法官獨任進行簡式審判程序，
    合先敘明。
二、上開犯罪事實均據被告甲○○坦承不諱，復有第一級毒品海
    洛因1 包扣案可憑，又其為警所採集尿液經送檢驗後結果各
    呈嗎啡、可待因之陽性反應，此有高雄市政府警察局小港分
    局毒品案嫌疑人尿液代碼與姓名對照表（代碼：J-446 ）及
    高雄市立凱旋醫院98年12月30日濫用藥物尿液檢驗報告各1
    份；高雄縣政府警察局林園分局查獲毒品案件嫌疑人代號與
    真實姓名對照表（代號：林偵0512）及台灣檢驗科技股份有
    限公司99年1 月6 日濫用藥物尿液檢驗報告各1 份；高雄市
    政府警察局小港分局毒品案嫌疑人尿液代碼與姓名對照表（
    代碼：J-471 ）及高雄市立凱旋醫院99年1 月25日濫用藥物
    尿液檢驗報告各1 份附卷可稽；再扣案之白色粉末1 包，經
    送鑑驗結果，確屬第一級毒品海洛因無訛（檢驗前淨重0.27
    6 公克，檢驗後淨重0.266 公克），此有高雄市立凱旋醫院
    濫用藥物成品檢驗鑑定書1 份在卷憑參，足認被告自白均核
    與事證相符，自得為認定被告犯罪之依據。又被告曾受如事
    實欄所載之觀察、勒戒處分執行完畢後5 年內，再犯施用毒
    品罪而經依法追訴處罰完畢等事實，亦有卷附本院院內索引
    卡紀錄表、臺灣高等法院被告前案紀錄表各1 份在卷可按。
    按毒品危害防制條例第20條、第23條於93年1 月9 日修正施
    行後，將施用毒品之刑事處遇程序，區分為「初犯」及「五
    年內再犯」、「五年後再犯」3 種，其立法理由謂：「初犯
    」經觀察、勒戒或強制戒治執行完畢釋放後，「五年內再犯
    」者，因其再犯率甚高，原實施之觀察、勒戒及強制戒治既
    已無法收其實效，爰依法追訴或裁定交付審理。至於經觀察
    、勒戒或強制戒治執行完畢釋放後，「五年後再犯」者，前
    所實施之觀察、勒戒或強制戒治已足以遮斷其施用毒品之毒
    癮，為期自新及協助其斷除毒癮，仍適用「初犯」規定，先
    經觀察、勒戒或強制戒治之程序。從而依修正後之規定，僅
    限於「初犯」及「五年後再犯」二種情形，始應先經觀察、
    勒戒或強制戒治程序。倘被告於5 年內已再犯，經依法追訴
    處罰，縱其第3 次再度施用毒品之時間，在初犯經觀察、勒
    戒或強制戒治執行完畢釋放5 年以後，已不合於「五年後再
    犯」之規定，且因已於「五年內再犯」，顯見其再犯率甚高
    ，原實施觀察、勒戒或強制戒治，已無法收其實效，即應依
    該條例第10條處罰，此有最高法院95年第7 次刑事庭決議要
    旨可參。從而，被告於前開初犯經觀察、勒戒處分執行完畢
    釋放後「五年內再犯」施用毒品罪，並經依法追訴處罰完畢
    ，而本件被告再度施用毒品犯行，已不合於「五年後再犯」
    之規定，揆諸前揭說明即應依毒品危害防制條例第10條施用
    毒品罪加以處罰。
三、核被告所為，均係犯毒品危害防制條例第10條第1 項之施用
    第一級毒品罪。其施用第一級毒品海洛因前持有海洛因之低
    度行為，均應為施用之高度行為所吸收，不另論罪。其所犯
    上開3 罪間，犯意各別，時間不同，應予分論併罰。再被告
    有如事實欄所述犯行經論罪科刑執行完畢之情形，此有臺灣
    高等法院被告前案紀錄表在卷可證，其於有期徒刑執行完畢
    後，5 年內故意再犯本件法定刑為有期徒刑以上之罪，均為
    累犯，應依刑法第47條第1 項規定，加重其刑。爰審酌被告
    前因施用毒品案件，迭經觀察、勒戒及科刑判決後，仍未戒
    除毒癮，顯見其意志不堅，惟念其犯後坦承犯行，深表悔悟
    ，態度堪稱良好，及其犯罪之動機、目的、手段、所生之損
    害等一切情狀，各量處如主文所示之刑，並定其應執行之刑
    ，以資懲儆。扣案第一級毒品海洛因1 包（驗前淨重0.276
    公克，驗後淨重0.266 公克），及殘留有微量第一級毒品海
    洛因之包裝袋，因無析離實益，自應與視同毒品，爰依毒品
    危害防制條例第18條第1 項前段規定，不問屬於被告與否，
    均宣告沒收銷燬之。至因鑑驗所耗損部分，既已滅失，自毋
    庸宣告沒收銷燬，附此敘明。
據上論斷，應依刑事訴訟法第273 條之1 第1 項、第299 條第1
項前段，毒品危害防制條例第10條第1 項、第18條第1 項前段，
刑法第11條、第47條第1 項、第51條第5 款，判決如主文。
本案經檢察官鄧怡君到庭執行職務
中    華    民    國    99    年    4     月    30    日
                  刑事第十庭    法  官  李代昌
以上正本證明與原本無異。
如不服本判決應於收受本判決後10日內向本院提出上訴書狀，並
應敘述具體理由，如未敘述上訴理由者，應於上訴期間屆滿後20
日內補提理由書狀於本院（均須按他造當事人之人數附繕本）「
切勿逕送上級法院」。
中    華    民    國    99    年    4     月    30    日
                                書記官  黃振祐
附錄本判決論罪科刑適用法條：
毒品危害防制條例第10條
施用第一級毒品者，處 6 月以上 5 年以下有期徒刑。
施用第二級毒品者，處 3 年以下有期徒刑。

司法院資訊處製作；財團法人民間司法改革基金會備份。
